【裁判字號】    89,台上,3729
【裁判日期】    890629
【裁判案由】    違反槍砲彈藥刀械管制條例
【裁判全文】
最高法院刑事判決                              八十九年度台上字第三七二九號
    上訴人  甲○○
右上訴人因違反槍砲彈藥刀械管制條例案件，不服台灣高等法院台南分院中華民國八
十七年三月三十一日第二審判決（八十七年度上訴字第三五九號，起訴案號：台灣雲
林地方法院檢察署八十六年度偵字第五一七三號），提起上訴，本院判決如左：
    主  文
原判決撤銷，發回台灣高等法院台南分院。
    理  由
本件原判決認定上訴人甲○○於民國八十六年十月三十日上午十一時許，在嘉義市○
○路某玩具店內購得轉輪玩具手槍（查獲後槍枝管制編號0000000000）及七點六五玩
具手槍（含彈匣一個，查獲後槍枝管制編號0000000000）各一枝後，於同日下午持回
雲林縣水林鄉萬興村萬興十九號居處，未經許可將前揭二枝玩具手槍槍管貫通，改造
成可發射子彈具殺傷力之槍枝。嗣於同日下午五時許，經警方據報查獲，並扣得前揭
改造槍枝二枝及上訴人所有供改造槍枝用之電動鑽床一台、十字起子二枝、槍機二個
等情。因而維持第一審諭知上訴人甲○○未經許可製造可發射子彈具有殺傷力之槍枝
（累犯）之判決，駁回上訴人在第二審之上訴。固非無見。
惟查：(一)保安處分係對受處分人將來之危險性所為拘束其身體、自由等之處置，以達
教化與治療之目的，為刑罰之補充制度。本諸法治國家保障人權之原理及刑法之保護
作用，其法律規定之內容，應受比例原則之規範，使保安處分之宣告，與行為人所為
行為之嚴重性、行為人所表現之危險性，及對於行為人未來行為之期待性相當。是於
槍砲彈藥刀械管制條例修正前犯該條例第十九條第一項所列舉之罪，除合於刑法第九
十條第一項之要件得依該條項規定宣告保安處分外，依從新從輕原則，自無適用刑法
第二條第二項，依修正後槍砲彈藥刀械管制條例第十九條第一項規定宣告保安處分之
餘地。原判決認上訴人此部分所為係犯修正前槍彈藥刀械管制條例第十條第一項之
罪，疏未審酌上訴人犯罪情節是否符合刑法第九十條第一項規定之要件，逕維持第一
審判決，適用刑法第二條第二項之規定，依修正後槍砲彈藥刀械管制條例第十九條第
一項規定，併予宣告應於刑之執行完畢或赦免後，令入勞動場所，強制工作三年，尚
有適用法則不當之違法。(二)審理事實之法院，對於被告有利及不利之證據，應從各方
面詳予調查，期能發現真實。而有罪判決書對於被告有利之證據，如不加以採納，必
須說明其不予採納之理由，否則即難謂非判決不備理由之違法。本件上訴人於審判中
否認扣案之轉輪玩具手槍係其所購或伊改造，該槍枝係吳明奇所有，辯稱其之所以於
偵查中承認係其所購，係為吳明奇頂罪一節，業據舉出上訴人及吳明奇之警訊供詞為
證據。經查上訴人與吳明奇確實於警訊中供述扣案之轉輪玩具手槍確實為吳明奇所購
得，而上訴人在同日購得另枝七點六五玩具手槍，二人同時在雲林縣水林鄉萬興村萬
興十九號上訴人居處（之改造槍枝處所）為警查獲。上訴人所辯似非全然子虛，原審
未予究明，遽為上訴人改造扣案二種槍枝不利之判斷，同有調查未盡及理由不備之違
法。以上或為上訴意旨所指摘，或為本院得依職權調查之事項，應認原判決有發回更
審之原因。
據上論結，應依刑事訴訟法第三百九十七條、第四百零一條，判決如主文。
中      華      民      國    八十九    年      六      月    二十九    日
                              最高法院刑事第六庭
                                  審判長法官  紀  俊  乾
                                        法官  黃  正  興
                                        法官  陳  東  誥
                                        法官  張  春  福
                                        法官  韓  金  秀
      右正本證明與原本無異
                                              書  記  官
中      華      民      國    八十九    年      七      月      四      日


司法院資訊處製作；財團法人民間司法改革基金會備份。
